臺灣新北地方法院三重簡易庭民事裁定
111年度重事聲字第14號
異  議  人  吳承育
相  對  人  裕富數位資融股份有限公司

法定代理人  許國興

上列當事人間消費者債務清理事件聲請調解事件，異議人對於本
院司法事務官於中華民國111年5月31日所為之111年度重司簡字
第783號裁定提出異議，本院裁定如下：
    主  文
異議駁回。
    理  由
一、按司法事務官處理事件作成之文書，其名稱及應記載事項各
    依有關法律之規定。前項文書之正本或節本由司法事務官簽
    名，並蓋法院印；又當事人對於司法事務官處理事件所為之
    終局處分，得於處分送達後10日之不變期間內，以書狀向司
    法事務官提出異議。但支付命令之異議仍適用第518條及第
    519條之規定。法院認第1項之異議為有理由時，應為適當之
    裁定；認異議為無理由者，應以裁定駁回之，民事訴訟法第
    240條之2第1項、第2項及第240條之4第1項、第3項分別定有
    明文。查本件簡易庭司法事務官於民國111年5月31日作成之
    111年度重司簡調字第783號裁定（下稱原裁定）認定本件消
    費者債務清理事件聲請調解事件，僅屬任意調解之聲請，且
    本院無管轄，而依職權將本件移送於其管轄法院即臺灣臺北
    地方法院，異議人不服，於該裁定送達後10日內具狀提出異
    議，司法事務官認其異議無理由而送請本院裁定，經核與上
    開規定相符，是本院應依前揭規定，就本院司法事務官所為
    之原裁定，審究異議人之異議有無理由，合先敘明。
二、原裁定意旨略以：本件聲請人（即異議人）主張依消費者債
    務清理條例（下稱消債條例）第151條第1項規定向其債權人
    即相對人聲請調解，惟相對人並非金融機構，聲請人之聲請
    ，僅屬任意調解之聲請，從而應適用民事訴訟法關於管轄之
    規定，又相對人之登記地址位於新北市新店區，有商工登記
    公示資料查詢服務結果可參，因該區域非屬本院之轄區而另
    屬臺灣臺北地方法院之轄區，是聲請人向本院提出聲請，顯
    係違誤，爰依職權將本件移送於臺灣臺北地方法院等情。
三、本件異議意旨略以：查本件異議人倘無法依消債條例第151
    條第1項、辦理消費者債務清理事件應行注意事項（下稱注
    意事項）第42點第1款等規定，以非金融機構(本為資產管理
    公司)為相對人，向鈞院聲請前置調解，恐有因債權人係 金
    融機構或非金融機構乙節，導致債務人日後是否可開啟前置
    調解之差別待遇，似已違反憲法第7條之平等原則；次查，
    原裁定理由雖以相對人並非金融機構，認本件僅屬任意調解
    之聲請云云。惟依目前實務運作，債務人聲請前置調解時，
    僅需任一金融機構列名於儥權人清冊，債務人即可將所有民
    間債權包含但不限於資產管理公司造冊在案，債權人人數高
    達近十間金融機構、資產管理公司，亦時有所聞，非但不影
    響法院受理前置調解之聲請，更利於債務人清理債務之便。
    相較本件前置調解之聲請，異議人之債權人清冊雖未見金融
    機構，倘駁其所請，無異鼓勵民眾取巧向金融機構另外欠下
    信用卡債務、現金卡債務等，俾直接適用消債條例第151條
    第1項向鈞院聲請前置調解。是以僅以債務人是否對金融機
    構負有債務乙節，判斷能否聲請前置調解乙節，似有未當。
    再者，本件異議人倘因相對人雖無金融機構列名於冊，而無
     法開啟前置協商，亦使異議人日後無聲請更生或清算之可
    能，影響異議人之權利甚鉅。因此，本件應類推適用消債條
    例第151條第1項、注意事項第42點第1款，進而開啟前置調
    解程序，始符平等原則，並維異議人聲請債務清理之權利。
    為此，爰依法提出異議，請求廢棄原裁定，准予開啟前置調
    解程序等情。
四、經查：
（一）按調解之全部或一部，法院認為無管轄權者，依聲請人聲
      請或依職權以裁定移送於其管轄法院，民事訴訟法第405
      條第3項、第28條第1項定有明文；又按對於私法人或其他
      得為訴訟當事人之團體之訴訟，由其主事務所或主營業所
      所在地之法院管轄，同法第2條第2項亦定有明文；次按消
      債條例第151條第1項亦明文規定：「債務人對於金融機構
      負債務者，在聲請更生或清算前，應向最大債權金融機構
      請求協商債務清償方案，或向其住、居所地之法院或鄉、
      鎮、市、區調解委員會聲請債務清理之調解，消債條例第
      151條第1項定有明文。」據此，可知債務人對於金融機構
      負債務時，始得向其住、居所地之法院或鄉、鎮、市、區
      調解委員會聲請債務清理之調解。而此所謂之金融機構，
      依注意事項第42點第1款規定，係指「包括銀行、信用合
      作社、農會信用部、漁會信用部、票券金融公司、信用卡
      業務機構及郵政儲金匯業局在內之銀行業；包括證券商、
      證券投資信託事業、證券投資顧問事業、證券金融事業、
      期貨商、槓桿交易商、期貨信託事業、期貨經理事業及期
      貨顧問事業在內之證券及期貨業；包括保險公司及保險合
      作社在內之保險業；信託業等機構及其他經主管機關核定
      之機構。」資產管理公司並非消債條例第151條第1項所定
      之金融機構，倘債務人因債務清理而聲請調解時，如債權
      人均非金融機構，其聲請僅屬任意調解之聲請〔司法院民
      事廳101年第2期民事業務研究會（消費者債務清理專題）
      消債條例法律問題研審小組就第5號提案作成之研審意見
      參照〕，在此情況下，此類聲請事件，定其管轄法院時，
      即不能適用消債條例第5條之規定，由專屬債務人住所地
      或居所地之地方法院管轄或由債務人主要財產所在地之地
      方法院管轄，而應適用民事訴訟法有關管轄之規定。
（二）本件異議人雖主張依消債條例第151條第1項規定，因債務
      清理而聲請調解，惟因其所提出之債權人清冊（見卷附附
      件四）只有相對人1人，而相對人並非金融機構，依前開
      論述說明，異議人之聲請僅屬任意調解之聲請；又相對人
      之主事務所所在地在新北市○○區○○路0段0號2樓，此有經
      濟部商業司商工登記公示資料查詢服務表在卷可憑，可見
      相對人主事務所所在地非屬本院之轄區而另屬臺灣臺北地
      方法院之轄區，因此本院就本件聲請人任意調解之聲請並
      無管轄權。本院簡易庭司法事務官以此為由，依職權裁定
      將本件移送於其管轄法院即臺灣臺北地方法院，即無違誤
      之處，異議人仍指摘原裁定不當，求予廢棄，並聲請准予
      開啟前置調解程序，為無理由，應駁回其異議。
五、爰依民事訴訟法第240條之4第3項後段，裁定如主文。
中　　華　　民　　國　　111 　年　　12　　月　　21　　日
                       法  官  趙義德
以上正本係照原本作成。
如不服本裁定，應於送達後10日內，向本庭（新北市○○區○○
路0段000號）提出抗告狀並表明抗告理由，如於本裁定宣示後送
達前提起抗告者，應於裁定送達後10日內補提抗告理由書（須附
繕本）。
中　　華　　民　　國　　111 　年　　12　　月　　21　　日
                       書記官 張裕昌